【裁判字號】    90,交易,203
【裁判日期】    900626
【裁判案由】    公共危險等
【裁判全文】
臺灣臺南地方法院刑事判決                          九十年度交易字第二三號
    公  訴  人  臺灣台南地方法院檢察署檢察官
    被      告  甲○○
右列被告因公共危險等案件，經檢察官提起公訴（九十年度偵字第二七Ｏ七號），本
院判決如左：
    主  文
甲○○服用酒類，不能安全駕駛動力交通工具而駕駛，處有拘役貳拾日，如易科罰金
，以參佰元折算壹日；又因過失傷害人，處有期徒刑參月，如易科罰金，以參佰元折
算壹日。
    事  實
一、甲○○應注意且能注意飲酒後吐氣所含酒精成分超過每公升０‧二五毫克以上者
    ，不得駕車，而疏未注意，於民國九十年一月六日晚間二十三時，飲用酒類後吐
    氣所含酒精成分已超過每公升０‧二五毫克，並已不能安全駕駛動力交通工具時
    ，仍駕駛車牌號碼Ｎ七─八九八七號自用小客車，於同日二十三時二十分許，沿
    台南市○○街由北向南行駛，途經該街與民權路設有閃光黃燈之交岔路口時，理
    應注意閃光黃燈表示「警告」，車輛應減速接近，注意安全，小心通過，且汽車
    行駛時，駕駛人應注意車前狀況，並隨時採取必要之安全措施，而依當時夜間有
    照明、路面無缺陷、道路上未有任何障礙物、視距復屬良好等情形以觀，客觀上
    亦無不能注意之情事，其竟疏於減速接近，且未注意車前狀況，貿然以時速四十
    公里之車速通過該交岔路口，適有成文敏駕駛牌照七Ｊ─四二三六號自用小客車
    沿，亦疏未注意行經設有閃光號誌交岔路口，支線道車輛應讓幹線道車先行，即
    沿民權路三段由西向東行駛至該路口，致二車相撞肇事，甲○○復失控衝入來車
    道，撞及由乙○○騎乘沿康樂街由南向北行駛至該路口之車牌號碼ＮＪＡ─九四
    五號重型機車，乙○○隨即人車倒地，造成左側第八肋骨骨折、左右側小腿均挫
    傷等傷害，經交通隊車禍處理小組據報前往處理交通事故時，測試甲○○酒精濃
    度呼氣達每公升０．二九毫克（０．四四ＭＧ＼Ｌ）。
二、案經乙○○訴由台南市警察局第四分局報請台灣台南地方法院檢查署偵查起訴。
    理  由
一、右述犯罪事實，已據被告甲○○於本院審理時坦白承認，核與告訴人乙○○指訴
    相符相符，復有道路交通事故調查報告表、台南市警察局處理交通事故紀錄表、
    警製刑法第一百八十五條之三案件測試觀察紀錄表、國立成功大學醫學院附設醫
    院診斷證明書各一紙、事故現場蒐證照片十一張在卷可資佐證。
二、次查，按汽車行駛時，駕駛人應注意車前狀況，並隨時採取必要之安全措施，道
    路交通安全規則第九十四條第三項定有明文；又閃光黃燈表示「警告」，車輛應
    減速接近，注意安全，小心通過，道路交通標誌標線號誌設置規則第二百十一條
    第一項第一款亦規定甚明。本件被告甲○○於上述時、地，駕車行經設有閃光黃
    燈號誌之交岔路口，理應注意上開交通規則，而當時夜間有照明、路面無缺陷、
    道路上未有任何障礙物、視距復屬良好等情，復有前開道路交通事故調查報告表
    載明可考，據此判斷，客觀上亦無不能注意之情事，其竟疏於注意車前狀況，且
    未減速慢行駛貿然通過該路口，而與成文敏駕駛之自用小客車相撞，復失控衝入
    來車道，撞及告訴人乙○○騎乘之機車，致乙○○受有傷害，是被告之駕駛行為
    ，顯有過失。況本件經送台灣省台南區行車事故鑑定委員會鑑定結果，亦持相同
    見解，有該委員會九十年五月九日南鑑字第九００Ｏ六九號函及所附之鑑定意見
    書一份存卷可參，此益證被告駕車肇事致告訴人受傷之行為，確有過失無疑。另
    被告之上述駕駛行為，與被害人之傷害結果間，具有相當因果關係，亦屬顯然。
三、再者，按酒精使用後對人體之影響，除造成自主神經系統亢奮，與認知功能之暫
    時性缺損外，與駕駛能力有關者，為對於移動景物的追蹤能力、經強光照射後恢
    復視力，及監視四周的注意力等，而此三種能力在夜間駕車尤其重要，許多人飲
    酒後因沒有可自覺的生理反應，以致腦部功能已缺損而仍不自知照常開車，此乃
    許多酒後駕車造成意外事故之主因之一（台北醫學院附設醫院精神科蔡尚穎主任
    論文「酒精對人體生理與行為之影響」參照），亦為刑法修正增訂第一百八十五
    條之三之立法理由。次按，許多研究指出呼氣酒精濃度達每公升０．二五毫克以
    上或血液中酒精濃度達０．０五﹪（五０mg/dl）以上，將使其複雜技巧障礙、
    駕駛能力變壞肇事率比未飲酒時高二倍（參見司法院第四十五、第四十六期司法
    業務研究會研究專輯刑事法律專題研究（十七）第三０七頁，中央警察大學交通
    學系暨交通管理研究所蔡中志——對飲酒不能安全駕駛之執法研究）。另道路交
    通安全規則第一百十四條第二款規定，汽車駕駛人飲酒後吐氣所含酒精濃度超過
    每公升０．二五毫克以上者，不得駕車，即是基於酒精對人體中樞神經系統有麻
    醉作用，為維護安全駕駛，而為之禁止規定。又刑法第一百八十五條之三所稱服
    用酒類或其他相類之物，不能安全駕駛動力交通工具之公共危險條款，則屬抽像
    危險犯之規定，此種抽象危險犯係伴隨飲酒過量駕車之行為而當然成立。換言之
    ，只需客觀上有此種行為出現，危險即視為存在，是否果真肇事，並不影響公共
    危險罪責之成立，然如確實因之駕車肇事，其刑責之明顯性，自更不待言。再參
    考德國、美國之認定標準，對於酒精濃度呼氣已達每公升０．五五毫克或血液濃
    度達０．一一％以上，肇事率為一般正常人之十倍，認為已達「不能安全駕駛」
    之標準；至於上揭數值以下之行為，如輔以其他客觀事實得作為「不能安全駕駛
    」之判斷，亦認為應依刑法第一百八十五條之三之規定移送法辦處以刑罰，此有
    法務部八十八年五月十八日法八八檢字第００一六六九號函可資參照。經查，被
    告甲○○於上述時、地，酒後駕車肇事之事實，除據其供認屬實外，其駕車肇事
    後，經警測得其吐氣之酒精濃度為每公升０．二九毫克，亦有吐氣酒精濃度測試
    報告表一紙在卷可按，該數值雖尚未達法務部所定之每公升０．五五毫克之標準
    ，惟已超過每公升０．二五毫克以上，依前開說明可知，被告業有複雜技巧障礙
    ，且駕駛能力變壞之情形，而依前述道路交通安全規則之規定本不得駕車，被告
    竟無視上開規定，猶駕車外出，嗣後並因酒後操控能力變差，致先與成文敏之自
    用小客車相撞及，復撞及告訴人之機車，足證被告當時之注意力已無法集中，飲
    酒後確已影響其判斷力及肢體協調能力，故被告酒後駕車當時，業已達於不能安
    全駕駛動力交通工具之程度甚明。是本件事證已臻明確，被告之上開犯行，均堪
    認定。
二、核被告甲○○酒後駕車之行為，係犯刑法第一百八十五條之三重大違背安全駕駛
    罪。又過失傷害人，係犯同法第二百八十四條第一項前段過失傷害罪，兩罪最質
    不同，應分論併罰，被告酒醉駕車肇事致人受傷，應依道路交通管理處罰條例第
    八十六條第一項規定，加重其刑。本院爰審酌被告犯罪之動機、目的、手段、其
    品性及智識程度、酒後駕車肇事犯罪所生危害非輕及犯罪後未能賠償被害人等一
    切情狀，分別量處如主文所示之刑，均諭知易科罰金之折算標準，以示懲儆。
據上論斷，應依刑事訴訟法第二百九十九條第一項前段、刑法第二百八十四條第一項
前段、第一百八十五條之三、第四十一條第一項前段、道路交通管理處罰條例第八十
六條第一項、罰鍰提高標準條例第一條前段、第二段判決如主文。
中      華      民      國    九十      年      六      月    二十六    日
                              臺灣臺南地方法院交通法庭
                                  法  官    田  幸  艷
右正本證明與原本無異。
如不服本判決，應於判決送達後十日內向本院提出上訴狀( 應附繕本 )。
          書記官    陳  玉  芬
中      華      民      國    九十      年      六      月    二十六    日
附錄本案論罪科刑法條全文：
刑法第一百八十五條之三
  服用毒品、麻醉藥品、酒類或其他相類之物，不能安全駕駛動力交通工具而駕駛者
  ，處一年以下有期徒刑、拘役或三萬元以下罰金。
刑法第二百八十四條第一項：
  因過失傷害人者，處六月以下有期徒刑、拘役或五百元以下罰金，致重傷者，處一
  年以下有期徒刑、拘役或五百元以下罰金。


司法院資訊處製作；財團法人民間司法改革基金會備份。
